【裁判字號】    90,易,3337
【裁判日期】    901205
【裁判案由】    恐嚇取財
【裁判全文】
臺灣板橋地方法院刑事判決                          九十年度易字第三三三七號
    公  訴  人  臺灣板橋地方法院檢察署檢察官
    被      告  乙○○
    被      告  甲○○
右列被告因恐嚇取財案件，經檢察官提起公訴（九十年度偵字第五一二二號），本院
判決如左：
    主  文
乙○○共同意圖為自己不法之所有，以恐嚇使人將本人之物交付，處有期徒刑柒月。
甲○○共同意圖為自己不法之所有，以恐嚇使人將本人之物交付，累犯，處有期徒刑
捌月。
    事  實
一、乙○○曾於民國八十八年四月間因侵占案，經台灣板橋地方法院判處有期徒刑四
    月，緩刑四年，於緩刑期間，於九十年一月因竊盜、收受贓物案，經台灣高等法
    院判處有期徒刑一年（兩案接續執行，指揮書執畢日期九十二年一月八日），甲○○曾於八十七年二月間因為違反麻醉藥品管理條例案件，經台灣板橋地方法院
    判處有期徒刑四月，於八十七年四月二十九日確定，指揮書執畢日期為八十七年
    五月二十四日。乙○○、甲○○二人於民國八十九年八月五日下午五時許，至臺
    北縣新莊市丙○○工作之公司，徵得丙○○同意，向其借貸新台幣（下同）一千
    五百元。同日晚間八、九時許，在新莊市民安國小附近，乙○○看見丙○○身上
    掛有金項鍊一條，竟與甲○○共同意圖為自己不法之所有之犯意連絡，乙○○要
    求丙○○上機車，三人同騎乘機車十餘分鐘後，至台北縣新莊市大漢橋下堤防邊
    巷子內，乙○○、甲○○利用該處陰暗無光且無其他人在場之緊張氣氛，強行要
    求丙○○將其所有金項鍊一條借給該二人看，使丙○○心生畏懼不敢反對，任由
    乙○○、甲○○二人取走金項鍊一條。乙○○、甲○○二人隨即將丙○○留在現
    場，二人共同騎乘機車離去。
二、案經丙○○訴由台北縣警察局新莊分局報請台灣板橋地方法院檢察署及執行檢察
    官告發偵查起訴。
    理  由
一、訊據被告乙○○、甲○○固坦承於八十九年八月五日晚間在台北縣新莊市大漢橋
    堤防邊巷子內，取走被害人丙○○之前揭金項鍊一條，嗣後並典當花用之事實，
    惟矢口否認有恐嚇取財之犯行，被告乙○○辯稱：沒有用很兇的口氣，只是借來
    看一下，丙○○有同意說等有錢再還他，丙○○並沒有很害怕的樣子云云。被告
    甲○○辯稱：向他借項鍊來看，他馬上答應說有錢再還就好云云。經查：右揭被
    告乙○○、甲○○如何向被害人丙○○恐嚇，致其因心生畏懼而交付金項鍊一條
    之事實，迭據丙○○於警訊、檢察官偵訊及本院調查時到庭具結證述綦詳（見八
    十九年偵字第一七九九○號偵查卷第八頁、九十年偵字第五一二二號偵查卷第二
    十二頁至第二十三頁；本院九十年十一月二十一日訊問筆錄），按被害人與被告
    等二人夙無仇隙，渠對被告應無惡意，衡情尚無構詞誣攀之理，所述自屬可信；
    而被告乙○○雖與被害人丙○○相識，當天稍早下午五時許，雖曾得被害人之允
    諾借得金錢一千五百元，且被告辯稱是借金項鍊來看、被害人有說等有錢前再還
    他云云，惟被害人於偵查中陳稱：「他（乙○○）把金項鍊放口袋之前有先問我
    可不可以他金項鍊，我說不可以，我阿姨會罵，後來我問乙○○不借可不可以，
    乙○○就說還是借他，他說等到他有錢會還給我。」「（借你項鍊之前有沒有用
    強暴脅迫？）沒有，但是因為我會害怕，怕我會被他們二人打，所以還是借他。
    」（九十年偵字第五一二二號偵查卷），而被害人丙○○本院審理中亦自承：「
    當時在民安國小那裡人多，所以我不覺害怕，後來到大漢橋時天氣較暗，所以我
    害怕」、「（他們借的口氣如何？）沒有很兇，但當時氣氛讓我覺得很緊張，我
    認如果不借可能會很危險」（本院九十年十一月二十一日訊問筆錄），衡諸被告
    二人之身材皆屬高大，而被害人身形較小，被告二人以機車將被害人載離街道人
    群，至人煙罕至之大漢橋堤防邊巷弄內，又值晚上八、九時許，並無他人在場，
    而其措詞雖無兇暴之氣，然當時之客觀地理環境及現場氣氛，確實會使被害人心
    生畏懼，被迫同意由被告二人取走金項鍊。縱使被害人曾表明願意借用、有錢再
    還等語，然此乃因當時被害人擔心被打而不敢不借，顯然已達到心生畏怖之程度
    ，且被告二人既然僅是借用，為何刻意將被害人帶離其熟悉之環境，而不於當天
    下午五時許首次借錢時一併表明要借用該金項鍊之意旨？被告等二人空言被害人
    曾同意借用而否認犯行，自非可採。綜上所述，事證已甚明灼，被告等犯行應堪
    認定。
二、核被告二人等共同意圖為自己不法之所有，以恐嚇使被害人將本人之財物交付，
    所為係犯刑法第三百四十六條第一項之罪。被告乙○○、甲○○二人就上開恐嚇
    取財罪，彼此間互有犯意連絡及行為分擔，均為共同正犯。復查被告甲○○曾於
    八十七年二月間因為違反麻醉藥品管理條例案件，經台灣板橋地方法院判處有期
    徒刑四月，於八十七年四月二十九日確定，指揮書執畢日期為八十七年五月二十
    四日，此有台灣高等法院檢察署刑案記錄簡覆表、台灣高等法院被告全國前案記
    錄表附卷可稽，其於五年之內，再犯本案之罪，係屬累犯，應依刑法第四十七條
    規定加重其刑。爰審酌被告等二人年輕力壯，不思循正途以工作謀生，竟因一時
    貪念，向昔日熟識同事強行恐嚇借取財物，其犯罪所得之金項鍊財物價值頗豐，
    惟該金項鍊業經被害人領回、其所生危害尚得回復，且其二人犯罪手段未達暴戾
    程度、犯罪後尚仍知悔悟等一切情狀，分別處如主文第一項、第二項所示之刑，
    以資懲儆。
三、據上論斷，應依刑事訴訟法第二百九十九條第一項前段，刑法第二十八條、第三
    百四十六條第一項、第四十七條，罰金罰緩提高標準條例第一條前段，判決如主
    文。
本案經檢察官簡美慧到庭執行職務。
中      華      民      國      九十      年      十二      月    五    日
                              臺灣板橋地方法院刑事第三庭
                                      法  官  張瑜鳳
右正本證明與原本無異
如不服本判決應於送達後十日內向本院提出上訴狀
                                      書記官  張家榮
中      華      民      國      九十      年      十二      月    五    日
附錄本案論罪科刑法條全文：
刑法第三百四十六條第一項：意圖為自己或第三人不法之所有，以恐嚇使人將本人之
                          財物交付者，處六月以上、五年以下有期徒刑，得併科
                          一千元以下罰金。


司法院資訊處製作；財團法人民間司法改革基金會備份。
